【裁判字號】    90,上易,172
【裁判日期】    900330
【裁判案由】    竊盜
【裁判全文】
臺灣高等法院高雄分院刑事判決                    九十年度上易字第一七二號
    上 訴  人
    即  被  告  乙○○
右上訴人因竊盜案件，不服臺灣高雄地方法院八十九年度易字第三三九六號，中華民
國八十九年十一月十日第一審判決（起訴案號：臺灣高雄地方法院檢察署八十九年度
偵字第一五Ｏ九四號）提起上訴，本院判決如左：
    主  文
原判決關於乙○○部分撤銷。
乙○○共同攜帶兇器竊盜，未遂，累犯，處有期徒刑肆月。如易科罰金，以參佰元折
算壹日。扣案Ｔ字扳手壹支沒收。
    事  實
一、呂建漢與乙○○均係聽、語能障礙之瘖啞人，另乙○○前有多次竊盜前科，最近
    一次於八十四年間，因竊盜案件，經原審法院判決處有期徒刑五月確定，甫於八
    十五年十二月五日執行完畢，二人均不知悔悟，竟共同基於意圖為自己不法之所
    有之犯意聯絡，於八十九年七月四日上午十一時許，在高雄市左營區○○○路與
    勝利路口之「正宗排骨店」外，由乙○○在旁擔任把風接應之工作，另由呂建漢
    持其所有客觀上足供作兇器使用之Ｔ字型板手一支，著手撬開丙○○所有之車牌
    號碼ＹＹＵ─八四一號機車置物箱，欲竊取該置物箱內之財物時，因見置物箱內
    僅有些許銅板遂將置物箱蓋上而未得手，然全部過程均為在現場埋伏之警員所洞
    悉，而當場將渠等逮捕，並扣得呂建漢所有而供行竊所用之Ｔ字型板手一支。
二、案經高雄市政府警察局左營分局報告臺灣高雄地方法院檢察署檢察官偵查起訴。
    理  由
一、訊據上訴人即被告乙○○否認有竊盜情事，辯稱與呂建漢不期而遇，不可能為其
    把風，被告不知呂某有行竊云云，但查警偵訊（經使用手語通譯）時，訊據呂建
    漢、乙○○對於右揭犯罪事實均已坦承不諱，呂建漢雖於原審辯稱其於警訊中曾
    遭受員警刑求云云。然查：證人即當日逮捕被告二人之警員方璽淵及為渠等製作
    警訊筆錄之警員龔憲宏均於原審證稱，被告為警逮捕後就立刻做筆錄，其二人均
    自由為陳述，當時並有手語通譯姜振慈在場，不可能對其刑求（見原審八十九年
    十一月十日筆錄），又被告等亦稱，前開二位證人並未對其刑求，若其果遭刑求
    ，嗣後何以未對通譯人員陳述？又何以未於偵查中對檢察官表甲？又果如其所述
    在警訊中遭到刑求，警訊之自白非出於任意，何以其嗣後於偵查中為與警訊中相
    同之陳述？是被告所辯遭刑求一節，尚無可採，而已判決確定之呂建漢於本院中
    附和被告之辯解，係事後護之詞，不足採信。此外，互核被告與呂某二人之供
    述一致，又與被害人丙○○描述遭竊之經過及證人即當時在場埋伏之警員方璽淵
    證述被告等之行竊過程相符，復有Ｔ字型扳手一支扣案可證，本件事證甲確，被
    告犯行應堪認定。
二、呂建漢所持以供作本件竊盜犯行所用之Ｔ字型扳手之一端為金屬材質經磨平成扁
    平狀極為銳利，足供兇器使用，經原審當庭勘驗屬實，有原審八十九年十月二十
    七日筆錄附卷可稽，被告與呂建漢二人持該Ｔ字型板手著手竊盜行為之實施，因
    該機車置物箱之物並不具有價值而未竊取，核被告所為，係犯刑法第三百二十一
    條第二項、第一項第三款之攜帶兇器加重竊盜未遂罪。被告與呂某二人已著手於
    犯罪行為之施行，而未至竊得財物之結果，為未遂犯，依刑法第二十六條前段之
    規定減輕其刑。又呂建漢行竊時，被告乙○○在旁左右張望等情，經證人方璽淵
    證述屬實，是渠等就上開竊盜犯行，有犯意連絡及行為分擔，為共同正犯。又被
    告係聽能、語能殘障之瘖啞人，有中華民國殘障手冊影本二份在卷可憑，爰依刑
    法第二十條減輕其刑，並依刑法第七十條之規定遞減之。另被告乙○○前於八十
    四年間，因竊盜案件，經法院判處有期徒刑十月確定，甫於八十五年十二月五日
    執行完畢，有台灣高等法院被告全國前案記錄表在卷可稽，其於五年內再犯本件
    有期徒刑之罪，為累犯，應依刑法第四十七條之規定加重其刑，並依刑法第七十
    一條第一項之規定先加後減之。
三、原審據以論罪科刑，固非無見。惟查刑法第四十一條業經於九十年一月十日修正
    公布，將得易科罰金之犯罪，由犯最重本刑為三年以下有期徒刑以下之罪，修正
    為犯最重本刑為五年以下有期徒刑以下之刑之罪，本件被告所犯為最重本刑五年
    以下有期徒刑之竊盜罪，且原判決科處有期徒刑四月，符合上開修正後刑法第四
    十一條之規定，原判決未及適用，未諭知易科罰金之標準，自有未合。被告上訴
    意旨仍否認犯罪，雖無理由，然原判決既有上開可議之處，自屬無可維持，仍應
    由本院將原判決予以撤銷改判，爰審酌被告之素行，犯罪動機、目的、手段，所
    生危害及犯後態度等一切情狀，量處如主文所示之刑並諭知易科罰金之折算標準
    。
四、扣案Ｔ字型扳手一支，為呂建漢所有供本件犯行所用之物，業據被告供陳在卷，
    應依刑法第三十八條第一項第二款之規定沒收之。本件被害人領回新台幣（下同
    ）一元硬幣四枚，固有贓物認領保管收據一紙在卷足憑，呂建漢亦不否認該等錢
    幣係其交出給警察，然其自警訊至原審審理時均堅決否認有竊得任何財物，告訴
    人雖於警訊中表示有四元遭竊，然其於原審審理時表示：「（被告是否竊取你置
    於置物箱之財物？）我不清楚置物箱內物品是否為被告竊取，但我到警局時，警
    察還我四、五個一元銅板」（見原審八十九年八月十八日筆錄），而證人方璽淵
    卻證稱，係據被害人之供述方認定被告有竊得四、五枚一元銅板（見原審八十九
    年九月一日筆錄），顯見告訴人及證人方璽淵均不確知被告是否自告訴人機車之
    置物箱中竊得前開銅板，加以自告訴人領回之四枚一元銅板本身，並無法區別究
    竟為被告呂建漢自有或屬告訴人所有，本諸罪疑惟有利於被告之原則，自不得認
    定被告有共同竊得該物而既遂，併此敘甲之。
據上論斷，應依刑事訴訟法第三百六十九條第一項前段，第三百六十四條，第二百九
十九條第一項前段，刑法第二條第一項前段、第二十八條、第二十條、第三百二十一
條第一項第三款、第二項、第二十六條前段、第三十八條第一項第二款、第四十七條
，罰金罰鍰提高標準條例第二條，判決如主文。
本案經檢察官邱榮藏到庭執行職務。
中      華      民      國    九十      年      三      月     三十     日
                              臺灣高等法院高雄分院刑事第九庭
                                  審判長法官  張甲松
                                        法官  任森銓
                                        法官  江泰章
右正本證甲與原本無異。
不得上訴。
                                      書記官  黃一秋
中      華      民      國    九十      年      四      月     二       日
附錄
刑法第三百二十一條第一項第三款、第二項
犯竊盜罪而有左列情形之一者，處六月以上五年以下有期徒刑：
三、攜帶兇器而犯之者。
前項之未遂犯罰之。
                                                                     Ａ


司法院資訊處製作；財團法人民間司法改革基金會備份。
